臺灣新竹地方法院刑事判決　　　　　　　　　　　　　　八十九年度簡上字第二號
　　上　訴　人
　　即　被　告　乙○○
　　　　　　　　戊○○
右列上訴人即被告等因違反槍砲彈藥刀械管制條例案件，不服本院新竹簡易庭八十八
年竹簡字第七○二號，中華民國八十八年十月二十一日第一審簡易判決（聲請簡易判
決處刑案號為八十八年度偵字第五二○五號），提起上訴，本院管轄第二審合議庭認
不得以簡易判決處刑，改依適用通常訴訟程序審理，自為第一審判決如左：
    主  文
原判決撤銷。
乙○○、戊○○均無罪。
    理  由
一、公訴意旨略以：被告戊○○前曾因違反麻醉藥品管理條例案件，經法院判處有期
    徒刑三年六月及八月，合併定應執行刑四年四月確定，甫於八十七年十一月十九
    日執行完畢，仍不知悔改，與被告丁○○、丙○○（以上二人另行審結）及乙○○三人基於共同犯意聯絡，於八十八年七月二日七時許，未經許可，在新竹市○○路○段一百七十三巷巷口處之公共場所，無故結夥而攜帶十字弓一把及弓箭三
    支等物，由被告乙○○駕駛車牌號碼ＬＧ—五六五二號自小客車搭載其他三人，
    欲前往新竹市十八尖山地區打獵，途經上址時被警攔檢而當場查獲，並扣得上揭
    十字弓及弓箭等物，因認被告二人均涉犯違反槍彈彈藥刀械管制條例第十五條第
    三款之罪嫌等語。
二、按犯罪事實應依證據認定之，無證據不得推定其犯罪事實，又無法證明被告犯罪
    者，應諭知無罪之判決，刑事訴訟法第一百五十四條、第三百零一條第一項分別
    定有明文。又認定不利於被告之事實，須依積極證據，苟積極證據不足為不利於
    被告事實之認定時，即應為被告有利之認定，更不必有何有力之證據，亦經最高
    法院著有判例（參見三十年上字第八一六號）。又認定犯罪事實所憑之證據，無
    論其為直接或間接證據，其為訴訟上之證明，必須達於一般之人均可得確信之程
    序，而無合理之懷疑存在時，始稱相當（最高法院八十一年度台上字第六九０號
    判決參照）。
三、本件公訴人認被告等二人涉犯前開罪嫌，無非是以被告等人供承不諱，且有扣案
    之十字弓一把及弓箭三支足資佐證，而該十字弓及弓箭經送鑑定結果亦屬槍砲彈
    藥刀械管制條例管制之十字弓，有新竹市警察局鑑定報告一份附卷足參等為其論
    據。訊據被告乙○○及戊○○二人均堅決否認有何違反槍砲彈藥刀械管制條例之
    犯行，被告乙○○辯稱：當時是碰到丁○○，他要伊順道載他一程，他上車時帶
    一個包包，伊不曉得裡面裝甚麼東西，開了約一百公尺，就被警察攔下來了，當
    時並不是說要去打獵等語。被告戊○○則辯稱：當時是順道載丁○○一程，他有
    帶一個包包上車，但不知裡面裝甚麼東西，況且帶東西上車的丁○○判五個月，
    伊卻被判六個月，也不公平等語。
    經查：
  （一）本件原審於八十八年十月二十一日以八十八年度竹簡字第七○二號刑事簡易
        判決後，雖曾於八十八年十月二十九日送達上揭判決至被告戊○○位於新竹
        市○區○○里○○鄰○○○○路六十二號之住處，並為其妻所代收等情，固
        有送達證書一紙在卷足參，然被告戊○○自八十八年十月十日起即因涉違反
        毒品危害防制條例案件入臺灣新竹看守所執行觀察、勒戒，嗣並經檢察官聲
        請而經本院裁定令入強制戒治處所施以強制戒治等情，有臺灣新竹地方法院
        檢察署刑案資料查註紀錄表及臺灣高等法院被告全國前案紀錄表各一份在卷
        足稽，是上揭判決送達日期之八十八年十月二十九日斯時，被告戊○○係在
        監所，該送達即難認合法，嗣上揭刑事簡易判決於八十八年十一月十五日重
        新送達至臺灣新竹看守所，並經被告戊○○簽名收受，有送達證書一份在卷
        足憑，是至此該判決之送達始為合法，亦應自斯時起計算上訴時間，而被告
        戊○○既於八十八年十一月十日具狀向本院新竹簡易庭聲明上訴，有上訴狀
        一份在卷足憑，揆諸刑事訴訟法第三百四十九條但書：判決宣示後送達前之
        上訴亦有效力之規定，被告戊○○之上訴應認合法，此合先敘明。
  （二）又查，本件被告乙○○、戊○○和其他被告丁○○、丙○○等共四人於上揭
        時地說好要去新竹市十八尖山地區打獵，並由被告丁○○攜帶十字弓及弓箭
        ，嗣經警查獲時，乙○○所駕駛之前揭車輛後座有一把十字弓及弓箭三支等
        物等情，業據被告丁○○於警、偵訊時坦承不諱，且為被告乙○○及戊○○
        於偵訊時供承：上車就知道有，也知道要去十八尖山地區打獵等語，並經證
        人即查獲警員己○○於本院調查時證述在卷，而上揭十字弓及弓箭經送新竹
        警察局鑑定結果，認係屬槍砲彈藥刀械管制條例列管之十字弓等情，亦有該
        局八十八年八月五日（八八）竹市警刑四字第四九七七號函一份在卷足稽。
        被告乙○○及戊○○二人雖嗣於本院審理時翻異前供而辯稱：並不知情云云
        ，被告丁○○並配合其等而供稱：他們並不知情，是警察攔檢時，伊才要乙○○加速逃逸，後來車子撞到安全島，伊把十字弓從袋子中拿出來打算要跑
        ，所以十字弓及弓箭才會在外面。偵訊時是因毒癮發作，又想要趕快回去，
        才會如此說云云，然為警查獲當時，十字弓及弓箭是放在被告乙○○所駕駛
        前揭車輛後座下腳踏墊處，並沒有包裝，旁邊也沒有足以裝的袋子等情，為
        證人己○○證述明確，核與被告乙○○與戊○○於偵訊時所自承：上車時知
        道有弓箭，也知道要去打獵等情互核相符，況且本件查獲當時尚有證人甲○○在車上，其於警訊時亦陳述：並不知情，也不知道他們要去作甚麼等語，
        被告丁○○亦於偵訊供陳：除甲○○外，另三人均一起去打獵等語，互核相
        符，是以如被告乙○○、戊○○於案發之前並不知悉被告丁○○帶著十字弓
        及弓箭上車，也非要同往十八尖山地區，則被告丁○○為何於偵訊當時並不
        澄清此情？反而供述：乙○○和戊○○知道，且要一起去十八尖山等語。參
        以被告乙○○於本院八十九年一月二十四日、戊○○於本院八十九年三月八
        日暨渠等均於本院八十九年十二月二十日調查時自承：當時丁○○上車時就
        知道他拿著十字弓及弓箭上車等語，足認被告二人事後所為上開並不知悉被
        告丁○○帶著十字弓及弓箭上車之辯解，並不足採。
  （三）然查，刑法分則或刑法特別法中規定之結夥二人或三人以上之犯罪，應以在
        場共同實施或在場參與分擔實施犯罪之人為限，不包括同謀共同正犯在內，
        有最高法院七十六年台上字第七二一○號判例足資參照。又刑法分則或刑事
        特別法中規定之結夥二人或三人以上之犯罪，應以在場共同實施或在場參與
        分擔實施犯罪之人為限，此亦有最高法院八十五年度台上字第二六一號刑事
        判決足資參照。是以，所謂結夥是指一夥具有共同犯罪故意之人，結為一夥
        而共同實施或參與分擔實施犯罪而言，因此，各行為人間彼此均需具有犯意
        聯絡及以他人行為視為自己行為之行為分擔，自不待言。本案扣案之十字弓
        一把及弓箭三支原係被告丁○○所有，而被告乙○○原和被告丙○○在一起
        ，後碰到被告戊○○及丁○○後，渠等方上車，丁○○上車時並將原本即攜
        帶之前開十字弓及弓箭一起帶上被告乙○○所駕駛之上揭車輛等情，為被告
        二人及被告丙○○於本院調查時敘明在卷，足認渠等應係偶然巧遇，而非事
        先即約好要同往十八尖山地區打獵。而被告丁○○原本準備要去十八尖山地
        區打獵，另外三名被告也要一起去打獵等情，雖據被告丁○○於歷次警、偵
        訊時陳述在卷，然本案為警查獲當時，被告等人尚在前往十八尖山地區途中
        ，且上揭弓箭亦係放在被告丁○○所坐之後座座位下之腳踏墊處，為證人即
        查獲警員己○○證述甚詳，足見上揭十字弓及弓箭係一直在被告丁○○之實
        際持有中。而本案其餘三名被告係在被告丁○○上車後才知道他有攜帶十字
        弓及弓箭，及意欲前往十八尖山山區等情，為被告乙○○及戊○○於偵訊及
        本院調查時陳述明確，亦為被告丁○○所不否認，足見，渠等應係見被告丁○○要前往十八尖山，是以方才陪同前往，雖被告丁○○要前往十八尖山之
        目的—即係要持上揭扣案之弓箭從事打獵之行為甚為明確，然而被告乙○○
        、戊○○及丙○○臨時起意陪同被告丁○○同往十八尖山地區之原因所在多
        有，欲一起打獵或純粹前往觀看抑或順道遊玩等均有可能，如此在被告等人
        是否均一致達成要持上揭扣案之十字弓及弓箭打獵之共識，是以上開十字弓
        及弓箭雖一直在被告丁○○實際持有中，其餘被告仍視被告丁○○之持有狀
        態亦為自己持有狀態尚有疑義之情況下，僅憑在被告乙○○所駕駛之前開車
        輛中扣得上揭十字弓及弓箭，同時被告戊○○亦在車上，被告乙○○及戊○○也同時知悉被告丁○○攜帶十字弓及弓箭區區等情，即遽為在車上之人均
        對持有十字弓及弓箭之犯行一節具有意思聯絡，並基於此共同犯意而以丁○○之持有視為自己之持有而具有行為分擔，因而該當共同結夥持有列管之刀
        械之認定，即嫌速斷。揆諸前開說明，本件既有被告二人僅係知悉被告丁○○要持上開十字弓及弓箭前往十八尖山地區打獵，閒來無事，是以單純基於
        同往觀看或順道遊玩之心方一起前往，而並非對持有上開十字弓及弓箭均已
        具犯意聯絡及行為分擔之合理懷疑，自難認已達被告二人所為確已該當槍砲
        彈藥刀械管制條例之結夥持有刀械犯行之確信。此外，復查無其他積極證據
        足資認定被告乙○○及戊○○確有未經許可而結夥攜帶刀械之犯行，既不能
        證明被告二人犯罪，揆諸首揭規定、說明，自應為被告二人無罪之諭知。
四、被告二人被訴違反槍砲彈藥刀械管制條例公共危險之犯行，雖經聲請簡易判決處
    刑，並經本院新竹簡易庭以八十八年度竹簡字第七○二號簡易判決處刑在案，惟
    經本院管轄第二審合議庭認應諭知被告乙○○及戊○○二人無罪之判決，有如前
    述，是本案不得以簡易判決處刑，應依刑事訴訟法第四百五十二條規定，改依適
    用通常訴訟程序審理，並準用刑事訴訟法第三百六十九條第二項規定，自為第一
    審判決，附此敘明。
據上論斷，應依刑事訴訟法第四百五十二條、第四百五十五條之一第一項、第三項、
第三百六十九條第一項前段、第三百六十四條、第三百零一條第一項，判決如主文。
本案經檢察官吳金棟到庭執行職務。
中      華      民      國    九十一    年      四      月      十五    日
                                    臺灣新竹地方法院刑事第二庭
                                        審判長法  官  王  銘  勇
                                              法  官  蘇  嘉  豐
                                              法  官  楊  惠  芬
右正本證明與原本無異。
如不服本判決，應於判決送達後十日內向本院提出上訴狀（應附繕本），上訴於臺灣
高等法院。
                                              書記官  鄭  敏  郎
中      華      民      國    九十一    年      四      月      十五    日
